---
title: "PHPT DXA"
author: "Ewa Zalewska, Lukasz Cieszynski, Monika Berendt - Obolonczyk, Julia Tarnowska, Bartosz Zeglen, Renata Swiatkowska-Stodulska"
date:  "`r format(Sys.time(), '%e %b %Y, godz. %H:%M')`"
output:
  html_document:
    code_folding: hide
---

```{r, include=FALSE} 
knitr::opts_chunk$set(warning = FALSE, message = FALSE) 
```

```{r setup, include=FALSE}
library(dplyr)
library(purrr)
library(ggpubr)
library(tidyr)
library(scales)
library(rstatix)
library(ggplot2)
library(ggpubr)

plik_dane_do_analizy <- "PHPT.RDS"

if (file.exists(plik_dane_do_analizy)) {
  PHPT <- readRDS(plik_dane_do_analizy)
} else {
  stop(sprintf("Nie znaleziono pliku: `%s`. Uruchom notatnik przygotowujący zbiór danych!", plik_dane_do_analizy))
}

PHPT_B <- PHPT %>%
  filter(group == 'B')

# Set global theme
theme_set(theme_classic2(base_size = 13))
```
# sprawdzenie rozkladu - w obu grupach (PHPT i kontrolnej)
```{r}
PHPT %>%
  select(age, weight, Ca, Pi, iPTH, nOHD, aOHD, Cr, albumin, BMD_neck, HF_risk, MOF_risk, Tscore_femur_neck, Tscore_femur_total, Tscore_lumbar, Tscore_radial, zscore_femur_neck, zscore_femur_total, zscore_lumbar, zscore_radial) %>%
  map(shapiro.test)
```
# sprawdzenie rozkladu w grupie PHPT:
```{r}
PHPT %>%
  filter(group == "B") %>%
  select(age, weight, Ca, Pi, iPTH, nOHD, aOHD, Cr, albumin, BMD_neck, HF_risk, MOF_risk, Tscore_femur_neck, Tscore_femur_total, Tscore_lumbar, Tscore_radial, zscore_femur_neck, zscore_femur_total, zscore_lumbar, zscore_radial) %>%
  map(shapiro.test)
```
# sprawdzenie rozkladu w grupie kontrolnej:
```{r}
PHPT %>%
  filter(group == "K") %>%
  select(nOHD, BMD_neck, Tscore_femur_neck, Tscore_femur_total, Tscore_lumbar, Tscore_radial, zscore_femur_neck, zscore_femur_total, zscore_lumbar, zscore_radial) %>%
  map(shapiro.test)
```
# Rozklad normalny maja zmienne: Tscore_femur_neck, Tscore_femur_total, Tscore_lumbar, Tscore_radial, zscore_femur_neck, zscore_femur_total, zscore_lumbar, zscore_radial



# POROWNANIE GRUPY PHPT i KONTROLNEJ POD WZGLEDEM ILOSCI KOBIET I MEZCZYZN
```{r}
mosaicplot(~ group + sex, data = PHPT, color = TRUE)
fisher.test(table(PHPT$group, PHPT$sex))

pairwise_fisher_test(table(PHPT$group, PHPT$sex), p.adjust.method = "fdr")
```
# proporcje kobiet do mezczyzn nie roznia sie istotnie w grupie kontrolnej i badanej

# ilosc kobiet i mezczyzn w grupie PHPT i kontrolnej:
```{r}
PHPT %>%
  group_by(group) %>%
  count(sex)
```

# wiek w grupie kontrolnej i grupie badanej - nie rozni sie istotnie w grupach:
```{r}
wilcox.test(age ~ group, data = subset(PHPT, group != "NA"))

PHPT %>%
  group_by(group) %>%
  get_summary_stats(age, type = "quantile")

# wieku - przy trzech grupach i rozkladnie normalnym
# model <- aov(age ~ group, PHPT)
# summary(model)
# TukeyHSD(model)
```

# BMI - grupy sa dobrane rozniez pod wzgledem BMI
```{r}
wilcox.test(BMI ~ group, data = subset(PHPT, group != "NA"))

PHPT %>%
  group_by(group) %>%
  get_summary_stats(BMI, type = "quantile")

```

# palacze - ilos palaczy w grupie kontrolnej i badanej nie rozni sie istotnie:
```{r}
mosaicplot(~ group + nicotine_dependence, data = PHPT, color = TRUE)
fisher.test(table(PHPT$group, PHPT$nicotine_dependence))

pairwise_fisher_test(table(PHPT$group, PHPT$nicotine_dependence), p.adjust.method = "fdr")

PHPT %>%
  group_by(group) %>%
  count(nicotine_dependence)
```

# kamica nerkowa (nephrolithiasis) - występowanie kamicy nie rozni sie istotnie w grupie PHPT i kontrolnej:
```{r}
mosaicplot(~ group + nephrolithiasis, data = PHPT, color = TRUE)
fisher.test(table(PHPT$group, PHPT$nephrolithiasis))

pairwise_fisher_test(table(PHPT$group, PHPT$nephrolithiasis), p.adjust.method = "fdr")

PHPT %>%
  group_by(group) %>%
  count(nephrolithiasis)
```

# objawy ze strony układu nerwowo-miesniowego (neuromuscular_symptoms) - nie roznia sie istotnie w grupie PHPT i kontrolnej:
```{r}
mosaicplot(~ group + neuromuscular_symptoms, data = PHPT, color = TRUE)
fisher.test(table(PHPT$group, PHPT$neuromuscular_symptoms))

pairwise_fisher_test(table(PHPT$group, PHPT$neuromuscular_symptoms), p.adjust.method = "fdr")

PHPT %>%
  group_by(group) %>%
  count(neuromuscular_symptoms)
```

# wystepowanie złamania (fracture) - nie roznilo sie istotnie statystycznie w grupie PHPT i kontrolnej:
```{r}
mosaicplot(~ group + fracture, data = PHPT, color = TRUE)
fisher.test(table(PHPT$group, PHPT$fracture))

pairwise_fisher_test(table(PHPT$group, PHPT$fracture), p.adjust.method = "fdr")

PHPT %>%
  group_by(group) %>%
  count(fracture)
```

############ BADANIA LABORATORYJNE #########################
# Ca - istotnie wyzsze stezenie w grupie PHPT
```{r}
wilcox.test(Ca ~ group, data = subset(PHPT, group != "NA"))

PHPT %>%
  group_by(group) %>%
  get_summary_stats(Ca, type = "quantile")
```

# Pi - istotnie nizsze w grupie PHPT
```{r}
wilcox.test(Pi ~ group, data = subset(PHPT, group != "NA"))

PHPT %>%
  group_by(group) %>%
  get_summary_stats(Pi, type = "quantile")
```

# iPTH - istotnie wyzsze w grupie PHPT
```{r}
wilcox.test(iPTH ~ group, data = subset(PHPT, group != "NA"))

PHPT %>%
  group_by(group) %>%
  get_summary_stats(iPTH, type = "quantile")
```

# 25OHD - istotnie nizsze w grupie PHPT
```{r}
wilcox.test(nOHD ~ group, data = subset(PHPT, group != "NA"))

PHPT %>%
  group_by(group) %>%
  get_summary_stats(nOHD, type = "quantile")
```

# 1,25OHD - istotnie wyzsze w grupie PHPT
```{r}
t.test(aOHD ~ group, data = subset(PHPT, group != "NA"))

PHPT %>%
  group_by(group) %>%
  get_summary_stats(aOHD, type = "quantile")
```

# Cr - porownywalne w grupach
```{r}
wilcox.test(Cr ~ group, data = subset(PHPT, group != "NA"))

PHPT %>%
  group_by(group) %>%
  get_summary_stats(Cr, type = "quantile")
```

# albumin - porownywanlne w grupach
```{r}
wilcox.test(albumin ~ group, data = subset(PHPT, group != "NA"))

PHPT %>%
  group_by(group) %>%
  get_summary_stats(albumin, type = "quantile")
```

############################### DXA #############################################
# Ryzyko złamania głównego (MOF_risk) - porownywalne w grupach badanej i kontrolnej
```{r}
wilcox.test(MOF_risk ~ group, data = subset(PHPT, group != "NA"))

PHPT %>%
  group_by(group) %>%
  get_summary_stats(MOF_risk, type = "quantile")

# wybrane do plakatu
# wykres porownujacy MOF_risk w grupie badanej i kontrolnej:
ggplot(data = subset(PHPT, TBS != "NA"), aes(x = group, y = MOF_risk, fill = group)) +
  geom_boxplot(alpha = 0.5) +
  scale_fill_manual(values = c("gray89", "gray27"))  +
  scale_x_discrete(labels= c("study group", "control group")) +
  labs(x = " ", y = "Major osteoporotic fracture risk", title = "A") +
  stat_compare_means(method = 'wilcox.test', label = "p.format", size = 4) +
  theme_bw() +
  theme(legend.position = "none") +
  theme(text = element_text(size = 16))

# box-plot porównujący wartości MOF_risk w grupie badanej i kontrolnej z podziałem ze względu na sex
ggplot(data = subset(PHPT, MOF_risk != "NA"), aes(x = group, y = MOF_risk, fill = group)) +
  geom_boxplot(alpha = 0.5) +
  scale_fill_manual(values = c("gray89", "gray27"))  +
  scale_x_discrete(labels= c("study group", "control group")) +
  labs(x = " ", y = "MOF risk", title = 'A') +
  stat_compare_means(method = 'wilcox.test', label = "p.format", size = 4) +
  theme_bw() +
  theme(legend.position = "none") +
  facet_wrap(vars(sex), labeller = labeller(sex = c('K' = 'female', 'M' = 'male'))) +
  theme(text = element_text(size = 12))
```

##############
# Ryzyko złamania biodra (HF_risk) - porownywalne:
```{r}
wilcox.test(HF_risk ~ group, data = subset(PHPT, group != "NA"))

PHPT %>%
  group_by(group) %>%
  get_summary_stats(HF_risk, type = "quantile")

# wykres porownujacy HF_risk w grupie badanej i kontrolnej:
ggplot(data = subset(PHPT, HF_risk != "NA"), aes(x = group, y = HF_risk, fill = group)) +
  geom_boxplot(alpha = 0.5) +
  scale_fill_manual(values = c("gray89", "gray27"))  +
  scale_x_discrete(labels= c("study group", "control group")) +
  labs(x = " ", y = "Hip fracture risk", title = "B") +
  stat_compare_means(method = 'wilcox.test', label = "p.format", size = 4) +
  theme_bw() +
  theme(legend.position = "none") +
  theme(text = element_text(size = 16))

# box-plot porównujący wartości HF_risk w grupie badanej i kontrolnej z podziałem ze względu na sex
ggplot(data = subset(PHPT, HF_risk != "NA"), aes(x = group, y = HF_risk, fill = group)) +
  geom_boxplot(alpha = 0.5) +
  scale_fill_manual(values = c("gray89", "gray27"))  +
  scale_x_discrete(labels= c("study group", "control group")) +
  labs(x = " ", y = "Hip fracture risk") +
  stat_compare_means(method = 'wilcox.test', label = "p.format", size = 4) +
  theme_bw() +
  theme(legend.position = "none") +
  facet_wrap(vars(sex), labeller = labeller(sex = c('K' = 'female', 'M' = 'male'))) +
  theme(text = element_text(size = 12))
```

##################
# Gestosc mineralna szyjki kosci udowej (BMD_neck) 
# porownanie miedzy grupa PHPT a kontrolną:
```{r}
wilcox.test(BMD_neck ~ group, data = subset(PHPT, group != "NA"))

PHPT %>%
  group_by(group) %>%
  get_summary_stats(BMD_neck, type = "quantile")

# box-plot porównujący wartości BMD neck w grupie badanej i kontrolnej
ggplot(PHPT, aes(x = group, y = BMD_neck, fill = group)) +
  geom_boxplot(alpha = 0.5) +
  scale_fill_manual(values = c("gray89", "gray27"))  +
  scale_x_discrete(labels= c("study group", "control group")) +
  labs(x = " ", y = "Femoral neck BMD") +
  stat_compare_means(method = 't.test', label = "p.format", size = 4) +
  theme_bw() +
  theme(legend.position = "none")
```

# porównanie wartości BMD neck u kobiet i mezczyzn w grupie badanej i kontrolnej
```{r}
# porównanie wartości BMD neck u kobiet w grupie badanej i kontrolnej
wilcox.test(BMD_neck ~ group, data = subset(PHPT, sex == 'K'))

# porównanie wartości BMD neck u mezczyzn w grupie badanej i kontrolnej
wilcox.test(BMD_neck ~ group, data = subset(PHPT, sex == 'M'))

# WYBRANE DO PLAKATU
# box-plot porównujący wartości BMD neck w grupie badanej i kontrolnej z podziałem ze względu na sex
ggplot(PHPT, aes(x = group, y = BMD_neck, fill = group)) +
  geom_boxplot(alpha = 0.5) +
  scale_fill_manual(values = c("gray89", "gray27"))  +
  scale_x_discrete(labels= c("study group", "control group")) +
  labs(x = " ", y = "Femoral neck BMD") +
  stat_compare_means(method = 't.test', label = "p.format", size = 4) +
  theme_bw() +
  theme(legend.position = "none") +
  facet_wrap(vars(sex), labeller = labeller(sex = c('K' = 'female', 'M' = 'male'))) +
  theme(text = element_text(size = 16))
```

# box-plot porównujący wartości BMD neck w grupie badanej i kontrolnej z podziałem ze względu na sex i na zlamania
```{r}
ggplot(data = subset(PHPT, fracture != "NA"), aes(x = group, y = BMD_neck, fill = group)) +
  geom_boxplot(alpha = 0.5) +
  scale_fill_manual(values = c("gray89", "gray27"))  +
  labs(x = " ", y = "BMD neck") +
  stat_compare_means(label = "p.format", method = 't.test') +
  theme_bw()  +
  theme(legend.position = "none") +
  scale_x_discrete(labels= c("study group", "control group")) +
  facet_grid(sex ~ fracture, 
             labeller = labeller(
               sex = c('K' = 'female', 'M' = 'male'),
               fracture = c('N' = 'no fracture', 'Y' = 'fracture')
             ))
```

##################
# Tscore_lumbar
```{r}
t.test(Tscore_lumbar ~ group, data = subset(PHPT, group != "NA"))

PHPT %>%
  group_by(group) %>%
  get_summary_stats(Tscore_lumbar, type = "common")
```
# wykres porownujacy Tscore_lumbar w grupie badanej i kontrolnej:
```{r}
ggplot(PHPT, aes(x = group, y = Tscore_lumbar, fill = group)) +
  geom_boxplot(alpha = 0.5) +
  scale_fill_manual(values = c("gray89", "gray27"))  +
  scale_x_discrete(labels= c("study group", "control group")) +
  labs(x = " ", y = "T-score lumbar site") +
  stat_compare_means(method = 't.test', label = "p.format", size = 4) +
  theme_bw() +
  theme(legend.position = "none") +
  theme(text = element_text(size = 16))
```

# wykres porownujacy Tscore_lumbar w grupie badanej i kontrolnej:
```{r}
ggplot(PHPT, aes(x = group, y = Tscore_lumbar, fill = group)) +
  geom_boxplot(alpha = 0.5) +
  scale_fill_manual(values = c("gray89", "gray27"))  +
  scale_x_discrete(labels= c("study group", "control group")) +
  labs(x = " ", y = "T-score lumbar site") +
  stat_compare_means(method = 't.test', label = "p.format", size = 4) +
  theme_bw() +
  theme(legend.position = "none") +
  theme(text = element_text(size = 16))
```

# T_score_lumbar z podziałem ze względu na sex
```{r}
ggplot(PHPT, aes(x = group, y = Tscore_lumbar, fill = group)) +
  geom_boxplot(alpha = 0.5) +
  scale_fill_manual(values = c("gray89", "gray27"))  +
  scale_x_discrete(labels= c("study group", "control group")) +
  labs(x = " ", y = "T-score lumbar site") +
  stat_compare_means(method = 't.test', label = "p.format", size = 4) +
  theme_bw() +
  theme(legend.position = "none") +
  facet_wrap(vars(sex), labeller = labeller(sex = c('K' = 'female', 'M' = 'male'))) +
  theme(text = element_text(size = 12))
```

```{r include=FALSE}
t <- ggplot(PHPT, aes(x = group, y = Tscore_lumbar, fill = group)) +
  geom_boxplot(alpha = 0.5) +
  scale_fill_manual(values = c("gray89", "gray27"))  +
  scale_x_discrete(labels= c("study group", "control group")) +
  labs(x = " ", y = "T-score lumbar site") +
  stat_compare_means(method = 't.test', label = "p.format", size = 4) +
  theme_bw() +
  theme(legend.position = "none") +
  facet_wrap(vars(sex), labeller = labeller(sex = c('K' = 'female', 'M' = 'male'))) +
  theme(text = element_text(size = 12))

ggsave("Tscorelumbarsex.jpg", plot = t, width = 7, height = 4, dpi = 300)
```


# T_score _lumbar z podziałem ze względu na wiek
```{r}
ggplot(PHPT, aes(x = group, y = Tscore_lumbar, fill = group)) +
  geom_boxplot(alpha = 0.5) +
  scale_fill_manual(values = c("gray89", "gray27"))  +
  scale_x_discrete(labels= c("study group", "control group")) +
  labs(x = " ", y = "T-score lumbar site") +
  stat_compare_means(method = 't.test', label = "p.format", size = 4) +
  theme_bw() +
  theme(legend.position = "none") +
  facet_wrap(vars(age_split), labeller = labeller(age_split = c('older' = '> 50 y/o', 'younger' = '< 50 y/o'))) +
  theme(text = element_text(size = 12))
```
# T_score _lumbar z podziałem ze względu na płeć i wiek
```{r}
PHPT %>%
  filter(sex == "K", !is.na(group)) %>%
  t.test(Tscore_lumbar ~ group, data = .)

PHPT %>%
  filter(sex == "K") %>%
  group_by(group) %>%
  get_summary_stats(Tscore_lumbar, type = "common")

PHPT %>%
  filter(sex == "M", !is.na(group)) %>%
  t.test(Tscore_lumbar ~ group, data = .)

PHPT %>%
  filter(sex == "M") %>%
  group_by(group) %>%
  get_summary_stats(Tscore_lumbar, type = "common")


ggplot(PHPT, aes(x = group, y = Tscore_lumbar, fill = group)) +
  geom_boxplot(alpha = 0.5) +
  scale_fill_manual(values = c("gray89", "gray27"))  +
  scale_x_discrete(labels= c("study group", "control group")) +
  labs(x = " ", y = "T-score lumbar site") +
  stat_compare_means(method = 't.test', label = "p.format", size = 4) +
  theme_bw() +
  theme(legend.position = "none") +
  facet_grid(sex ~ age_split, 
             labeller = labeller(
               sex = c('K' = 'female', 'M' = 'male'),
               age_split = c('older' = '> 50 y/o', 'younger' = '< 50 y/o')
             )) +
  theme(text = element_text(size = 12))
```






############
# Tscore_femur_neck
```{r}
t.test(Tscore_femur_neck ~ group, data = subset(PHPT, group != "NA"))

PHPT %>%
  group_by(group) %>%
  get_summary_stats(Tscore_femur_neck, type = "common")
```

# Tscore_femur_neck z podziałem ze względu na płeć i wiek
```{r}
ggplot(PHPT, aes(x = group, y = Tscore_femur_neck, fill = group)) +
  geom_boxplot(alpha = 0.5) +
  scale_fill_manual(values = c("gray89", "gray27"))  +
  scale_x_discrete(labels= c("study group", "control group")) +
  labs(x = " ", y = "T-score femur neck") +
  stat_compare_means(method = 't.test', label = "p.format", size = 4) +
  theme_bw() +
  theme(legend.position = "none") +
  facet_grid(sex ~ age_split, 
             labeller = labeller(
               sex = c('K' = 'female', 'M' = 'male'),
               age_split = c('older' = '> 50 y/o', 'younger' = '< 50 y/o')
             )) +
  theme(text = element_text(size = 12))
```

# Tscore_radial
```{r}
t.test(Tscore_radial ~ group, data = subset(PHPT, group != "NA"))

PHPT %>%
  group_by(group) %>%
  get_summary_stats(Tscore_radial, type = "common")

PHPT %>%
  filter(sex == "K", !is.na(group)) %>%
  t.test(Tscore_radial ~ group, data = .)

PHPT %>%
  filter(sex == "K") %>%
  group_by(group) %>%
  get_summary_stats(Tscore_radial, type = "common")

PHPT %>%
  filter(sex == "M", !is.na(group)) %>%
  t.test(Tscore_radial ~ group, data = .)

PHPT %>%
  filter(sex == "M") %>%
  group_by(group) %>%
  get_summary_stats(Tscore_radial, type = "common")

```


# PORÓWNANIE T-score radial pomiedzy grupa badaną a kontrolną

# wykres porownujacy Tscore_radial w grupie badanej i kontrolnej:
```{r}
ggplot(PHPT, aes(x = group, y = Tscore_radial, fill = group)) +
  geom_boxplot(alpha = 0.5) +
  scale_fill_manual(values = c("gray89", "gray27"))  +
  scale_x_discrete(labels= c("study group", "control group")) +
  labs(x = " ", y = "T-score radial site") +
  stat_compare_means(method = 't.test', label = "p.format", size = 4) +
  theme_bw() +
  theme(legend.position = "none") +
  theme(text = element_text(size = 16))
```

# wykres porownujacy Tscore_radial w grupie badanej i kontrolnej z podziałem ze względu na płeć:
```{r}
ggplot(PHPT, aes(x = group, y = Tscore_radial, fill = group)) +
  geom_boxplot(alpha = 0.5) +
  scale_fill_manual(values = c("gray89", "gray27"))  +
  scale_x_discrete(labels= c("study group", "control group")) +
  labs(x = " ", y = "T-score radial site") +
  stat_compare_means(method = 't.test', label = "p.format", size = 4) +
  theme_bw() +
  theme(legend.position = "none") +
  facet_wrap(vars(sex), labeller = labeller(sex = c('K' = 'female', 'M' = 'male'))) +
  theme(text = element_text(size = 12))
```
```{r include=FALSE}
y <- ggplot(PHPT, aes(x = group, y = Tscore_radial, fill = group)) +
  geom_boxplot(alpha = 0.5) +
  scale_fill_manual(values = c("gray89", "gray27"))  +
  scale_x_discrete(labels= c("study group", "control group")) +
  labs(x = " ", y = "T-score radial site") +
  stat_compare_means(method = 't.test', label = "p.format", size = 4) +
  theme_bw() +
  theme(legend.position = "none") +
  facet_wrap(vars(sex), labeller = labeller(sex = c('K' = 'female', 'M' = 'male'))) +
  theme(text = element_text(size = 12))

ggsave("Tscoreradialsex.jpg", plot = y, width = 7, height = 4, dpi = 300)
```

# Tscore_radial w grupie PHPT i kontrolnej z podziałem ze względu na płeć i wiek
```{r}
ggplot(PHPT, aes(x = group, y = Tscore_radial, fill = group)) +
  geom_boxplot(alpha = 0.5) +
  scale_fill_manual(values = c("gray89", "gray27"))  +
  scale_x_discrete(labels= c("study group", "control group")) +
  labs(x = " ", y = "T-score radial") +
  stat_compare_means(method = 't.test', label = "p.format", size = 4) +
  theme_bw() +
  theme(legend.position = "none") +
  facet_grid(sex ~ age_split, 
             labeller = labeller(
               sex = c('K' = 'female', 'M' = 'male'),
               age_split = c('older' = '> 50 y/o', 'younger' = '< 50 y/o')
             )) +
  theme(text = element_text(size = 12))
```

###########################
# zscore_lumbar
```{r}
t.test(zscore_lumbar ~ group, data = subset(PHPT, group != "NA"))

PHPT %>%
  group_by(group) %>%
  get_summary_stats(zscore_lumbar, type = "common")
```
```{r}
ggplot(PHPT, aes(x = group, y = zscore_lumbar, fill = group)) +
  geom_boxplot(alpha = 0.5) +
  scale_fill_manual(values = c("gray89", "gray27"))  +
  scale_x_discrete(labels= c("study group", "control group")) +
  labs(x = " ", y = "Z-score lumbar") +
  stat_compare_means(method = 't.test', label = "p.format", size = 4) +
  theme_bw() +
  theme(legend.position = "none") +
  facet_grid(sex ~ age_split, 
             labeller = labeller(
               sex = c('K' = 'female', 'M' = 'male'),
               age_split = c('older' = '> 50 y/o', 'younger' = '< 50 y/o')
             )) +
  theme(text = element_text(size = 12))
```


# zscore_femur_neck
```{r}
t.test(zscore_femur_neck ~ group, data = subset(PHPT, group != "NA"))

PHPT %>%
  group_by(group) %>%
  get_summary_stats(zscore_femur_neck, type = "common")
```
```{r}
ggplot(PHPT, aes(x = group, y = zscore_femur_neck, fill = group)) +
  geom_boxplot(alpha = 0.5) +
  scale_fill_manual(values = c("gray89", "gray27"))  +
  scale_x_discrete(labels= c("study group", "control group")) +
  labs(x = " ", y = "Z-score femur neck") +
  stat_compare_means(method = 't.test', label = "p.format", size = 4) +
  theme_bw() +
  theme(legend.position = "none") +
  facet_grid(sex ~ age_split, 
             labeller = labeller(
               sex = c('K' = 'female', 'M' = 'male'),
               age_split = c('older' = '> 50 y/o', 'younger' = '< 50 y/o')
             )) +
  theme(text = element_text(size = 12))
```

# zscore_radial
```{r}
t.test(zscore_radial ~ group, data = subset(PHPT, group != "NA"))

PHPT %>%
  group_by(group) %>%
  get_summary_stats(zscore_radial, type = "common")
```

# PORÓWNANIE z-score radial pomiędzy grupą badaną a kontrolną
```{r}
ggplot(PHPT, aes(x = group, y = zscore_radial, fill = group)) +
  geom_boxplot(alpha = 0.5) +
  scale_fill_manual(values = c("gray89", "gray27"))  +
  scale_x_discrete(labels= c("study group", "control group")) +
  labs(x = " ", y = "Z-score radial site") +
  stat_compare_means(method = 't.test', label = "p.format", size = 4) +
  theme_bw() +
  theme(legend.position = "none") +
  theme(text = element_text(size = 16))
```

# PORÓWNANIE z-score radial pomiędzy grupą badaną a kontrolną z podziałem ze względu na płeć:
```{r}
ggplot(PHPT, aes(x = group, y = zscore_radial, fill = group)) +
  geom_boxplot(alpha = 0.5) +
  scale_fill_manual(values = c("gray89", "gray27"))  +
  scale_x_discrete(labels= c("study group", "control group")) +
  labs(x = " ", y = "Z-score radial site") +
  stat_compare_means(method = 't.test', label = "p.format", size = 4) +
  theme_bw() +
  theme(legend.position = "none") +
  facet_wrap(vars(sex), labeller = labeller(sex = c('K' = 'female', 'M' = 'male'))) +
  theme(text = element_text(size = 12))
```
```{r}
e <- ggplot(PHPT, aes(x = group, y = zscore_radial, fill = group)) +
  geom_boxplot(alpha = 0.5) +
  scale_fill_manual(values = c("gray89", "gray27"))  +
  scale_x_discrete(labels= c("study group", "control group")) +
  labs(x = " ", y = "Z-score radial site") +
  stat_compare_means(method = 't.test', label = "p.format", size = 4) +
  theme_bw() +
  theme(legend.position = "none") +
  facet_wrap(vars(sex), labeller = labeller(sex = c('K' = 'female', 'M' = 'male'))) +
  theme(text = element_text(size = 12))

ggsave("Zscoreradialsex.jpg", plot = e, width = 7, height = 4, dpi = 300)
```

# PORÓWNANIE z-score radial pomiędzy grupą badaną a kontrolną z podziałem ze względu na wiek:
```{r}
ggplot(PHPT, aes(x = group, y = zscore_radial, fill = group)) +
  geom_boxplot(alpha = 0.5) +
  scale_fill_manual(values = c("gray89", "gray27"))  +
  scale_x_discrete(labels= c("study group", "control group")) +
  labs(x = " ", y = "Z-score radial site") +
  stat_compare_means(method = 't.test', label = "p.format", size = 4) +
  theme_bw() +
  theme(legend.position = "none") +
  facet_wrap(vars(age_split), labeller = labeller(age_split = c('older' = '> 50 y/o', 'younger' = '< 50 y/o'))) +
  theme(text = element_text(size = 12))
```


# Porównanie z-score radial pomiędzy grupą badaną a kontrolną z podziałem ze względu na płeć i na wiek:
```{r}
ggplot(PHPT %>% filter(!is.na(zscore_radial)), 
       aes(x = group, y = zscore_radial, fill = group)) +
  geom_boxplot(alpha = 0.5) +
  scale_fill_manual(values = c("gray89", "gray27"))  +
  scale_x_discrete(labels= c("study group", "control group")) +
  labs(x = " ", y = "Z-score radial site") +
  stat_compare_means(method = 't.test', label = "p.format", size = 4) +
  theme_bw() +
  theme(legend.position = "none") +
  facet_grid(sex ~ age_split, 
             labeller = labeller(
               sex = c('K' = 'female', 'M' = 'male'),
               age_split = c('older' = '> 50 y/o', 'younger' = '< 50 y/o')
             )) +
  theme(text = element_text(size = 12))
```

# porownanie TBS w grupie badanej i kontrolnej:
```{r}
wilcox.test(TBS ~ group, data = subset(PHPT, group != "NA"))

PHPT %>%
  group_by(group) %>%
  get_summary_stats(TBS, type = "quantile")
```

# wykres porownujacy TBS w grupie badanej i kontrolnej:
```{r}
ggplot(data = subset(PHPT, TBS != "NA"), aes(x = group, y = TBS, fill = group)) +
  geom_boxplot(alpha = 0.5) +
  scale_fill_manual(values = c("gray89", "gray27"))  +
  scale_x_discrete(labels= c("study group", "control group")) +
  labs(x = " ", y = "TBS") +
  stat_compare_means(method = 'wilcox.test', size = 4) +
  theme_bw() +
  theme(legend.position = "none")
```

# wykres porownujacy TBS w grupie badanej i kontrolnej z podzialem na płeć:
```{r}
ggplot(PHPT, aes(x = group, y = TBS, fill = group)) +
  geom_boxplot(alpha = 0.5) +
  scale_fill_manual(values = c("gray89", "gray27"))  +
  scale_x_discrete(labels= c("study group", "control group")) +
  labs(x = NULL, y = "Trabecular bone score") +
  stat_compare_means(method = 'wilcox.test', label = "p.format", size = 4) +
  theme_bw() +
  facet_wrap(vars(sex), labeller = labeller(sex = c('K' = 'female', 'M' = 'male'))) +
  theme(legend.position = "none") +
  theme(text = element_text(size = 16))
```

# wykres porownujacy TBS w grupie badanej i kontrolnej z podziałem na płeć i wiek przed i pomenopauzalny:
```{r}
ggplot(data = subset(PHPT, TBS != "NA"), aes(x = group, y = TBS, fill = group)) +
  geom_boxplot(alpha = 0.5) +
  scale_fill_manual(values = c("gray89", "gray27"))  +
  scale_x_discrete(labels= c("study group", "control group")) +
  labs(x = NULL, y = "Trabecular bone score") +
  stat_compare_means(method = 'wilcox.test', label = "p.format", size = 4) +
  theme_bw() +
  theme(legend.position = "none") +
  theme(text = element_text(size = 16)) +
  facet_grid(sex ~ age_split, 
             labeller = labeller(
               sex = c('K' = 'female', 'M' = 'male'),
               age_split = c('older' = '> 50 y/o', 'younger' = '< 50 y/o')
             ))
```

# NOWE DO DOPISANIA: wykres porownujacy TBS w grupie badanej i kontrolnej pomiedzy osobami bez i ze złamaniami -  w grupie osób ze złamaniami w wywiadzie stwierdzono istotnie niższe TBS w grupie PHPT:
```{r, warning = FALSE, message = FALSE}
ggplot(PHPT, aes(x = fracture, y = TBS, fill = fracture)) +
  geom_boxplot(alpha = 0.5) +
  scale_fill_manual(values = c("gray89", "gray27")) +
  scale_x_discrete(labels = c("Y" = "with fracture", "N" = "Participants without fracture")) +
  labs(x = NULL, y = "Trabecular bone score") +
  stat_compare_means(method = 'wilcox.test', label = "p.format", size = 4) +
  theme_bw() +
  facet_wrap(vars(group), labeller = labeller(group = c('B' = 'PHPT group', 'K' = 'control group'))) +
  theme(legend.position = "none") +
  theme(text = element_text(size = 16))

```

```{r include=FALSE, echo=FALSE, warning = FALSE, message = FALSE}
p <- ggplot(PHPT, aes(x = fracture, y = TBS, fill = fracture)) +
  geom_boxplot(alpha = 0.5) +
  scale_fill_manual(values = c("gray89", "gray27")) +
  scale_x_discrete(labels = c("Y" = "with fracture", "N" = "Participants without fracture")) +
  labs(x = NULL, y = "Trabecular bone score") +
  stat_compare_means(method = 'wilcox.test', label = "p.format", size = 4) +
  theme_bw() +
  facet_wrap(vars(group), labeller = labeller(group = c('B' = 'PHPT group', 'K' = 'control group'))) +
  theme(legend.position = "none") +
  theme(text = element_text(size = 16))


# Zapis jako plik JPG
ggsave("wykres.jpg", plot = p, width = 9, height = 4, dpi = 300)


```

# TBS w grupie osób bez i z fracture
```{r}
PHPT_B %>%
  group_by(fracture) %>%
  get_summary_stats(TBS)


```

# NOWE I CIKAWE DO OPISANIA: czy jest zwiazek miedzy zlamaniami w wywiadzie a TBS <1.2 i >1.2? - TAK, wychodzi, ze jest wiecej zlaman u osob z nizszym TBS niż z wyższym:
```{r}
mosaicplot(~ fracture + TBS_split, data = PHPT_B, color = TRUE)

fisher.test(table(PHPT_B$fracture, PHPT_B$TBS_split))

pairwise_fisher_test(table(PHPT_B$fracture, PHPT_B$TBS_split), p.adjust.method = "fdr")

PHPT_B %>%
  group_by(TBS_split) %>%
  count(fracture)
```
# czy w grupie kontrolnej jest różnica miedzy ilością złań w wywiadzie pomiedzy osobami z niskim i wysokim TBS? - Tak, w grupie kontrolnej rowniez obserwuje sie czestrze wystepowanie zlaman u osob z niskim TBS
```{r}
PHPT_K <- PHPT %>%
  filter(group == 'K')

mosaicplot(~ fracture + TBS_split, data = PHPT_K, color = TRUE)

fisher.test(table(PHPT_K$fracture, PHPT_K$TBS_split))

pairwise_fisher_test(table(PHPT_K$fracture, PHPT_K$TBS_split), p.adjust.method = "fdr")

PHPT_K %>%
  group_by(TBS_split) %>%
  count(fracture)
```

#################################################################
# correlations:
# Ca a BMD_neck - grupa badana i kontrolna jako calość
```{r}
ggplot(PHPT, aes(Ca, BMD_neck)) +
  geom_point() +
  geom_smooth(method = "lm") +
  theme_light() +
  labs(x = "BMD femur neck", y ="Ca [mg/dL]") +
  stat_cor(method = "spearman")
```

# Ca a BMD w grupie badanej i kontrolnej
```{r}
ggplot(PHPT, aes(Ca, BMD_neck)) +
  geom_point() +
  geom_smooth(method = "lm") +
  theme_light() +
  facet_wrap(vars(group), labeller = labeller(group = c('B' = 'study group', 'K' = 'control group'))) +
  labs(x = "BMD femur neck", y ="Ca [mg/dL]") +
  stat_cor(method = "spearman")

```

# Ca a BMD w grupie badanej logarytm z Ca
```{r}
ggplot(PHPT, aes(log_Ca, BMD_neck)) +
  geom_point() +
  geom_smooth(method = "lm") +
  theme_light() +
  facet_wrap(vars(group), labeller = labeller(group = c('B' = 'study group', 'K' = 'control group'))) +
  labs(x = "BMD femur neck", y ="logarithm of Ca [mg/dL]") +
  stat_cor(method = "spearman")
```

# Ca a BMD w grupie badanej logarytm z Ca i BMD
```{r}
ggplot(PHPT, aes(log_Ca, log_BMD)) +
  geom_point() +
  geom_smooth(method = "lm") +
  theme_light() +
  facet_wrap(vars(group), labeller = labeller(group = c('B' = 'study group', 'K' = 'control group'))) +
  labs(x = "logarithm of BMD femur neck", y ="logarithm of Ca [mg/dL]") +
  stat_cor(method = "spearman")
```

# Ca a BMD w grupie badanej logarytm z BMD
```{r}
ggplot(PHPT, aes(Ca, log_BMD)) +
  geom_point() +
  geom_smooth(method = "lm") +
  theme_light() +
  facet_wrap(vars(group), labeller = labeller(group = c('B' = 'study group', 'K' = 'control group'))) +
  labs(x = "logarithm of BMD femur neck", y ="Ca [mg/dL]") +
  stat_cor(method = "spearman")
```
##############################################################

# Ca a BMD z podzialem na grupe badana i kontrolna i ze wzgledu na plec
```{r}
ggplot(PHPT, aes(Ca, BMD_neck)) +
  geom_point() +
  geom_smooth(method = "lm") +
  theme_light() +
  labs(x = "BMD femur neck", y ="Ca [mg/dL]") +
  facet_grid(sex ~ group, 
             labeller = labeller(
               group = c('B' = 'study group', 'K' = 'controls'),
               sex = c('K' = 'female', 'M' = 'male')
             )) +
  stat_cor(method = "spearman")
```


# Ca concentration a TBS - w grupie badanej i kontrolnej jako całość
```{r}
ggplot(PHPT, aes(TBS, Ca)) +
  geom_point() +
  geom_smooth(method = "lm")  +
  labs(x = "Trabecular bone score", y ="Ca concentration [mg/dl]") +
  theme_light() +
  stat_cor(method = "spearman")
```

# Ca concentration a TBS - w grupie badanej i kontrolnej osobno:
```{r}
ggplot(PHPT, aes(Ca, TBS)) +
  geom_point() +
  geom_smooth(method = "lm") +
  theme_light() +
  facet_wrap(vars(group), labeller = labeller(group = c('B' = 'study group', 'K' = 'control group'))) +
  labs(x = "Trabecular bone score", y ="Ca [mg/dL]") +
  stat_cor(method = "spearman")
```
# Ca concentration a TBS - w grupie badanej:
```{r}
ggplot(PHPT_B, aes(Ca, TBS)) +
  geom_point() +
  geom_smooth(method = "lm") +
  theme_light() +
  labs(x = "Trabecular bone score", y ="Ca [mg/dL]") +
  stat_cor(method = "spearman")
```
# Ca concentration a TBS - w grupie badanej:
```{r}
ggplot(PHPT, aes(log_Ca, log_TBS)) +
  geom_point() +
  geom_smooth(method = "lm") +
  theme_light() +
  labs(x = "Logarithm of Trabecular bone score", y ="Logarithm of Ca [mg/dL]") +
  stat_cor(method = "spearman")
```
```{r save-plot, echo=FALSE, message=FALSE, warning=FALSE}
k <- ggplot(PHPT, aes(log_Ca, log_TBS)) +
  geom_point() +
  geom_smooth(method = "lm") +
  theme_light() +
  labs(x = "Logarithm of trabecular bone score", y ="Logarithm of calcium [mg/dL]") +
  stat_cor(method = "spearman")

ggsave("korelacaj_TBS_i_Ca_v2.jpg", plot = k, width = 9, height = 4, dpi = 300)
```

# Ca a TBS z podzialem na grupe badana i kontrolna i ze wzgledu na plec
```{r}
ggplot(PHPT, aes(Ca, TBS)) +
  geom_point() +
  geom_smooth(method = "lm") +
  theme_light() +
  labs(x = "Trabecular bone score", y ="Ca [mg/dL]") +
  facet_grid(sex ~ group, 
             labeller = labeller(
               group = c('B' = 'study group', 'K' = 'controls'),
               sex = c('K' = 'female', 'M' = 'male')
             )) +
  stat_cor(method = "spearman")
```

# PTH a BMD
```{r}
ggplot(PHPT, aes(iPTH, BMD_neck)) +
  geom_point() +
  geom_smooth(method = "lm") +
  theme_light() +
  labs(x = "BMD femur neck", y ="PTH") +
  stat_cor(method = "pearson")
```
# PTH a BMD - w grupie badanej i kontrolnej
```{r}
ggplot(PHPT, aes(iPTH, BMD_neck)) +
  geom_point() +
  geom_smooth(method = "lm") +
  theme_light() +
  facet_wrap(vars(group), labeller = labeller(group = c('B' = 'study group', 'K' = 'control group'))) +
  labs(x = "BMD femur neck", y ="PTH") +
  stat_cor(method = "spearman")
```

# iPTH - logarytm a BMD szyjki kości udowej
```{r}
ggplot(PHPT, aes(log_iPTH, BMD_neck)) +
  geom_point() +
  geom_smooth(method = "lm") +
  theme_light() +
  labs(x = "BMD femur neck", y ="logarithm of iPTH") +
  stat_cor(method = "spearman")
```


# PTH - logarytm a BMD z podzialem na grupy
```{r}
ggplot(PHPT, aes(log_iPTH, BMD_neck)) +
  geom_point() +
  geom_smooth(method = "lm") +
  theme_light() +
  facet_wrap(vars(group), labeller = labeller(group = c('B' = 'study group', 'K' = 'control group'))) +
  labs(x = "BMD femur neck", y ="PTH") +
  stat_cor(method = "spearman")
```


# z MOF_risk
# Ca a  MOF
```{r}
ggplot(PHPT, aes(Ca, MOF_risk)) +
  geom_point() +
  geom_smooth(method = "lm")  +
  labs(x = "Ca [mg/dl]", y ="Major osteoporotic fracture risk [%]") +
  theme_light() +
  stat_cor(method = "spearman")
```

# z MOF_risk
# iPTH a  MOF - brak korelacji
```{r}
ggplot(PHPT, aes(log_iPTH, MOF_risk)) +
  geom_point() +
  geom_smooth(method = "lm")  +
  labs(x = "logarithm of iPTH [ng/dl]", y ="Major osteoporotic fracture risk [%]") +
  theme_light() +
  stat_cor(method = "spearman")
```

# z HF_risk
# Ca a  MOF
```{r}
ggplot(PHPT, aes(Ca, HF_risk)) +
  geom_point() +
  geom_smooth(method = "lm")  +
  labs(x = "Ca [mg/dl]", y ="Hip fracture risk [%]") +
  theme_light() +
  stat_cor(method = "spearman")
```

# z HF_risk
# iPTH a  MOF - brak korelacji
```{r}
ggplot(PHPT, aes(log_iPTH, HF_risk)) +
  geom_point() +
  geom_smooth(method = "lm")  +
  labs(x = "logarithm of iPTH [ng/dl]", y ="Hip fracture risk [%]") +
  theme_light() +
  stat_cor(method = "spearman")
```

#################################################################
# korelacje TBS
# TBS a MOF w grupie badanej
```{r}
ggplot(PHPT, aes(TBS, MOF_risk)) +
  geom_point() +
  geom_smooth(method = "lm")  +
  labs(x = "Trabecular bone score", y ="Major osteoporotic fracture risk [%]") +
  theme_light() +
  stat_cor(method = "spearman")
```

# TBS a MOF w grupie badanej i kontrolnej
```{r}
ggplot(PHPT, aes(TBS, MOF_risk)) +
  geom_point() +
  geom_smooth(method = "lm")  +
  labs(x = "Trabecular bone score", y ="Major osteoporotic fracture risk [%]") +
  theme_light() +
  facet_wrap(vars(group), labeller = labeller(group = c('B' = 'study group', 'K' = 'control group'))) +
  stat_cor(method = "spearman")
```

# TBS a HF w grupie badanej
```{r}
ggplot(PHPT, aes(TBS, HF_risk)) +
  geom_point() +
  geom_smooth(method = "lm")  +
  labs(x = "Trabecular bone score", y ="Hip fracture risk [%]") +
  theme_light() +
  stat_cor(method = "spearman")
```

# TBS a HF risk w grupach
```{r}
ggplot(PHPT, aes(TBS, HF_risk)) +
  geom_point() +
  geom_smooth(method = "lm")  +
  labs(x = "Trabecular bone score", y ="Hip fracture risk [%]") +
  theme_light() +
  facet_wrap(vars(group), labeller = labeller(group = c('B' = 'study group', 'K' = 'control group'))) +
  stat_cor(method = "spearman")
```

# BMD a MOF w grupie badanej i kontrolnej
```{r}
ggplot(PHPT, aes(BMD_neck, MOF_risk)) +
  geom_point() +
  geom_smooth(method = "lm")  +
  labs(x = "BMD of femur neck", y ="Major osteoporotic fracture risk [%]") +
  theme_light() +
  facet_wrap(vars(group), labeller = labeller(group = c('B' = 'study group', 'K' = 'control group'))) +
  stat_cor(method = "spearman")
```

# BMD a HF risk w grupach
```{r}
ggplot(PHPT, aes(BMD_neck, log_HF)) +
  geom_point() +
  geom_smooth(method = "lm")  +
  labs(x = "BMD of femur neck", y ="logarithm of hip fracture risk [%]") +
  theme_light() +
  facet_wrap(vars(group), labeller = labeller(group = c('B' = 'study group', 'K' = 'control group'))) +
  stat_cor(method = "spearman")
```
