---
title: "PHPT DXA"
author: "Ewa Zalewska, Lukasz Cieszynski, Monika Berendt - Obolonczyk, Julia Tarnowska, Bartosz Brzezinski, Renata Swiatkowska-Stodulska"
date:  "`r format(Sys.time(), '%e %b %Y, godz. %H:%M')`"
output:
  html_document:
    code_folding: hide
---

```{r, include=FALSE} 
knitr::opts_chunk$set(warning = FALSE, message = FALSE) 
```

```{r setup, include=FALSE}
library(dplyr)
library(purrr)
library(ggpubr)
library(tidyr)
library(scales)
library(rstatix)
library(ggplot2)
library(ggpubr)
library(ggsignif)


plik_dane_do_analizy <- "PHPT.RDS"

if (file.exists(plik_dane_do_analizy)) {
  PHPT <- readRDS(plik_dane_do_analizy)
} else {
  stop(sprintf("Nie znaleziono pliku: `%s`. Uruchom notatnik przygotowujący zbiór danych!", plik_dane_do_analizy))
}


# Set global theme
theme_set(theme_classic2(base_size = 13))



score <- bind_cols(
  PHPT %>%
    select(LUMBAR = Tscore_lumbar, FEMUR = Tscore_femur_neck, RADIAL = Tscore_radial) %>%
    pivot_longer(cols = everything(), names_to = "GRUPA", values_to = "Tscore"),
  
  PHPT %>%
    select(zscore_lumbar, zscore_femur_neck, zscore_radial) %>%
    pivot_longer(cols = everything(), names_to = NULL, values_to = "zscore") %>%
    select(zscore),
  
  PHPT %>%
    select(group, sex, age_split) %>%
    slice(rep(1:n(), each = 3))  # powielamy wiersze x3, bo każdy pacjent ma 3 pomiary
)

scoreB <- score %>% 
  filter(group == "B")

scoreK <- score %>% 
  filter(group == "K")
```

# porowananie Tscore 
# ANOVA

```{r}
anova_result <- aov(Tscore ~ GRUPA, data = scoreB)
summary(anova_result)

# Tukey HSD
tukey <- TukeyHSD(anova_result)
tukey_df <- as.data.frame(tukey$GRUPA)
tukey_df$comparison <- rownames(tukey_df)

# Przygotowanie danych do adnotacji
tukey_df <- tukey_df %>%
  separate(comparison, into = c("group1", "group2"), sep = "-") %>%
  mutate(p_label = ifelse(`p adj` < 0.001, "***",
                          ifelse(`p adj` < 0.01, "**",
                                 ifelse(`p adj` < 0.05, "*", "ns"))))

# Tworzymy wykres
ggplot(scoreB, aes(x = GRUPA, y = Tscore, fill = GRUPA)) +
  geom_boxplot(width = 0.6, outlier.shape = NA) +
  geom_jitter(width = 0.15, alpha = 0.5, color = "black") +
  geom_signif(comparisons = list(c("LUMBAR", "FEMUR"),
                                 c("LUMBAR", "RADIAL"),
                                 c("FEMUR", "RADIAL")),
              annotations = tukey_df$p_label,
              y_position = c(2, 2.2, 2.4),
              tip_length = 0.03) +
  labs(title = "T-score comparisons",
       y = "T-score", x = NULL) +
  scale_fill_brewer(palette = "Set2") +
  theme_minimal(base_size = 14) +
  theme(legend.position = "none",
        plot.title = element_text(face = "bold"),
        plot.subtitle = element_text(size = 12))
```


# Tworzymy wykres - z podziałem na kobiety i mężczyzn oraz ze względu na wiek >= 50y/o:
```{r}
ggplot(scoreB, aes(x = GRUPA, y = Tscore, fill = GRUPA)) +
  geom_boxplot(width = 0.6, outlier.shape = NA) +
  geom_jitter(width = 0.15, alpha = 0.5, color = "black") +
  geom_signif(comparisons = list(c("LUMBAR", "FEMUR"),
                                 c("LUMBAR", "RADIAL"),
                                 c("FEMUR", "RADIAL")),
              annotations = tukey_df$p_label,
              y_position = c(2, 2.2, 2.4),
              tip_length = 0.03) +
  facet_grid(sex ~ age_split, 
             labeller = labeller(
               sex = c('K' = 'female', 'M' = 'male'),
               age_split = c('older' = '> 50 y/o', 'younger' = '< 50 y/o')
             )) +
  labs(title = "T-score comparisons",
       y = "T-score", x = NULL) +
  scale_fill_brewer(palette = "Set2") +
  theme_minimal(base_size = 14) +
  theme(legend.position = "none",
        plot.title = element_text(face = "bold"),
        plot.subtitle = element_text(size = 12))

```


```{r include=FALSE}
w <- ggplot(scoreB, aes(x = GRUPA, y = Tscore, fill = GRUPA)) +
  geom_boxplot(width = 0.6, outlier.shape = NA) +
  geom_jitter(width = 0.15, alpha = 0.5, color = "black") +
  geom_signif(comparisons = list(c("LUMBAR", "FEMUR"),
                                 c("LUMBAR", "RADIAL"),
                                 c("FEMUR", "RADIAL")),
              annotations = tukey_df$p_label,
              y_position = c(2, 2.2, 2.4),
              tip_length = 0.03) +
  facet_grid(sex ~ age_split, 
             labeller = labeller(
               sex = c('K' = 'female', 'M' = 'male'),
               age_split = c('older' = '> 50 y/o', 'younger' = '< 50 y/o')
             )) +
  labs(title = "T-score comparisons",
       y = "T-score", x = NULL) +
  scale_fill_brewer(palette = "Set2") +
  theme_minimal(base_size = 14) +
  theme(legend.position = "none",
        plot.title = element_text(face = "bold"),
        plot.subtitle = element_text(size = 12))

ggsave("wykresTscorewroznychlokalizacjachzpodzialemnapleciwiek.jpg", plot = w, width = 16, height = 9, dpi = 300)
```


# Tworzymy wykres z wartościami p
```{r}
ggplot(scoreB, aes(x = GRUPA, y = Tscore, fill = GRUPA)) +
  geom_boxplot(width = 0.6, outlier.shape = NA) +
  geom_jitter(width = 0.15, alpha = 0.5, color = "black") +
  geom_signif(comparisons = list(c("LUMBAR", "FEMUR"),
                                 c("LUMBAR", "RADIAL"),
                                 c("FEMUR", "RADIAL")),
              annotations = tukey_df$padj,
              y_position = c(2, 2.2, 2.4),
              tip_length = 0.03) +
  labs(title = "T-score comparisons",
       y = "T-score", x = NULL) +
  scale_fill_brewer(palette = "Set2") +
  theme_minimal(base_size = 14) +
  theme(legend.position = "none",
        plot.title = element_text(face = "bold"),
        plot.subtitle = element_text(size = 12))

```


# Porównanie T-score w grupie kontrolnej
```{r}
anova_result <- aov(Tscore ~ GRUPA, data = scoreK)
summary(anova_result)

# Tukey HSD
tukey <- TukeyHSD(anova_result)
tukey_df <- as.data.frame(tukey$GRUPA)
tukey_df$comparison <- rownames(tukey_df)

# Przygotowanie danych do adnotacji
tukey_df <- tukey_df %>%
  separate(comparison, into = c("group1", "group2"), sep = "-") %>%
  mutate(p_label = ifelse(`p adj` < 0.001, "***",
                          ifelse(`p adj` < 0.01, "**",
                                 ifelse(`p adj` < 0.05, "*", "ns"))))

# Tworzymy wykres
ggplot(scoreK, aes(x = GRUPA, y = Tscore, fill = GRUPA)) +
  geom_boxplot(width = 0.6, outlier.shape = NA) +
  geom_jitter(width = 0.15, alpha = 0.5, color = "black") +
  geom_signif(comparisons = list(c("LUMBAR", "FEMUR"),
                                 c("LUMBAR", "RADIAL"),
                                 c("FEMUR", "RADIAL")),
              annotations = tukey_df$p_label,
              y_position = c(2, 2.2, 2.4),
              tip_length = 0.03) +
  labs(title = "T-score comparisons",
       y = "T-score", x = NULL) +
  scale_fill_brewer(palette = "Set2") +
  theme_minimal(base_size = 14) +
  theme(legend.position = "none",
        plot.title = element_text(face = "bold"),
        plot.subtitle = element_text(size = 12))
```


# Tworzymy wykres - z podziałem na kobiety i mężczyzn oraz ze względu na wiek >= 50y/o:
```{r}
ggplot(scoreK, aes(x = GRUPA, y = Tscore, fill = GRUPA)) +
  geom_boxplot(width = 0.6, outlier.shape = NA) +
  geom_jitter(width = 0.15, alpha = 0.5, color = "black") +
  geom_signif(comparisons = list(c("LUMBAR", "FEMUR"),
                                 c("LUMBAR", "RADIAL"),
                                 c("FEMUR", "RADIAL")),
              annotations = tukey_df$p_label,
              y_position = c(2, 2.2, 2.4),
              tip_length = 0.03) +
  facet_grid(sex ~ age_split, 
             labeller = labeller(
               sex = c('K' = 'female', 'M' = 'male'),
               age_split = c('older' = '> 50 y/o', 'younger' = '< 50 y/o')
             )) +
  labs(title = "T-score comparisons",
       y = "T-score", x = NULL) +
  scale_fill_brewer(palette = "Set2") +
  theme_minimal(base_size = 14) +
  theme(legend.position = "none",
        plot.title = element_text(face = "bold"),
        plot.subtitle = element_text(size = 12))

```


# porowananie Zscore 
# ANOVA

```{r}
anova_result <- aov(zscore ~ GRUPA, data = scoreB)
summary(anova_result)

# Tukey HSD
tukey <- TukeyHSD(anova_result)
tukey_df <- as.data.frame(tukey$GRUPA)
tukey_df$comparison <- rownames(tukey_df)

# Przygotowanie danych do adnotacji
tukey_df <- tukey_df %>%
  separate(comparison, into = c("group1", "group2"), sep = "-") %>%
  mutate(p_label = ifelse(`p adj` < 0.001, "***",
                          ifelse(`p adj` < 0.01, "**",
                                 ifelse(`p adj` < 0.05, "*", "ns"))))

# Tworzymy wykres
ggplot(scoreB, aes(x = GRUPA, y = zscore, fill = GRUPA)) +
  geom_boxplot(width = 0.6, outlier.shape = NA) +
  geom_jitter(width = 0.15, alpha = 0.5, color = "black") +
  geom_signif(comparisons = list(c("LUMBAR", "FEMUR"),
                                 c("LUMBAR", "RADIAL"),
                                 c("FEMUR", "RADIAL")),
              annotations = tukey_df$p_label,
              y_position = c(2, 2.2, 2.4),
              tip_length = 0.03) +
  labs(title = "Z-score comparisons",
       y = "Z-score", x = NULL) +
  scale_fill_brewer(palette = "Set2") +
  theme_minimal(base_size = 14) +
  theme(legend.position = "none",
        plot.title = element_text(face = "bold"),
        plot.subtitle = element_text(size = 12))
```


# Tworzymy wykres - z podziałem na kobiety i mężczyzn oraz ze względu na wiek >= 50y/o:
```{r}
ggplot(scoreB, aes(x = GRUPA, y = zscore, fill = GRUPA)) +
  geom_boxplot(width = 0.6, outlier.shape = NA) +
  geom_jitter(width = 0.15, alpha = 0.5, color = "black") +
  geom_signif(comparisons = list(c("LUMBAR", "FEMUR"),
                                 c("LUMBAR", "RADIAL"),
                                 c("FEMUR", "RADIAL")),
              annotations = tukey_df$p_label,
              y_position = c(2, 2.2, 2.4),
              tip_length = 0.03) +
  facet_grid(sex ~ age_split, 
             labeller = labeller(
               sex = c('K' = 'female', 'M' = 'male'),
               age_split = c('older' = '> 50 y/o', 'younger' = '< 50 y/o')
             )) +
  labs(title = "Z-score comparisons",
       y = "Z-score", x = NULL) +
  scale_fill_brewer(palette = "Set2") +
  theme_minimal(base_size = 14) +
  theme(legend.position = "none",
        plot.title = element_text(face = "bold"),
        plot.subtitle = element_text(size = 12))

```

# Tworzymy wykres z wartościami p
```{r}
ggplot(scoreB, aes(x = GRUPA, y = zscore, fill = GRUPA)) +
  geom_boxplot(width = 0.6, outlier.shape = NA) +
  geom_jitter(width = 0.15, alpha = 0.5, color = "black") +
  geom_signif(comparisons = list(c("LUMBAR", "FEMUR"),
                                 c("LUMBAR", "RADIAL"),
                                 c("FEMUR", "RADIAL")),
              annotations = tukey_df$padj,
              y_position = c(2, 2.2, 2.4),
              tip_length = 0.03) +
  labs(title = "Z-score comparisons",
       y = "Z-score", x = NULL) +
  scale_fill_brewer(palette = "Set2") +
  theme_minimal(base_size = 14) +
  theme(legend.position = "none",
        plot.title = element_text(face = "bold"),
        plot.subtitle = element_text(size = 12))
```


# Porównanie Z-score w grupie kontrolnej
```{r}
anova_result <- aov(zscore ~ GRUPA, data = scoreK)
summary(anova_result)

# Tukey HSD
tukey <- TukeyHSD(anova_result)
tukey_df <- as.data.frame(tukey$GRUPA)
tukey_df$comparison <- rownames(tukey_df)

# Przygotowanie danych do adnotacji
tukey_df <- tukey_df %>%
  separate(comparison, into = c("group1", "group2"), sep = "-") %>%
  mutate(p_label = ifelse(`p adj` < 0.001, "***",
                          ifelse(`p adj` < 0.01, "**",
                                 ifelse(`p adj` < 0.05, "*", "ns"))))

# Tworzymy wykres
ggplot(scoreK, aes(x = GRUPA, y = zscore, fill = GRUPA)) +
  geom_boxplot(width = 0.6, outlier.shape = NA) +
  geom_jitter(width = 0.15, alpha = 0.5, color = "black") +
  geom_signif(comparisons = list(c("LUMBAR", "FEMUR"),
                                 c("LUMBAR", "RADIAL"),
                                 c("FEMUR", "RADIAL")),
              annotations = tukey_df$p_label,
              y_position = c(2, 2.2, 2.4),
              tip_length = 0.03) +
  labs(title = "Z-score comparisons",
       y = "Z-score", x = NULL) +
  scale_fill_brewer(palette = "Set2") +
  theme_minimal(base_size = 14) +
  theme(legend.position = "none",
        plot.title = element_text(face = "bold"),
        plot.subtitle = element_text(size = 12))
```


# Tworzymy wykres - z podziałem na kobiety i mężczyzn oraz ze względu na wiek >= 50y/o:
```{r}
ggplot(scoreK, aes(x = GRUPA, y = zscore, fill = GRUPA)) +
  geom_boxplot(width = 0.6, outlier.shape = NA) +
  geom_jitter(width = 0.15, alpha = 0.5, color = "black") +
  geom_signif(comparisons = list(c("LUMBAR", "FEMUR"),
                                 c("LUMBAR", "RADIAL"),
                                 c("FEMUR", "RADIAL")),
              annotations = tukey_df$p_label,
              y_position = c(2, 2.2, 2.4),
              tip_length = 0.03) +
  facet_grid(sex ~ age_split, 
             labeller = labeller(
               sex = c('K' = 'female', 'M' = 'male'),
               age_split = c('older' = '> 50 y/o', 'younger' = '< 50 y/o')
             )) +
  labs(title = "Z-score comparisons",
       y = "Z-score", x = NULL) +
  scale_fill_brewer(palette = "Set2") +
  theme_minimal(base_size = 14) +
  theme(legend.position = "none",
        plot.title = element_text(face = "bold"),
        plot.subtitle = element_text(size = 12))

```


